---
title: "R Notebook"
output: html_notebook
---

```{r include=FALSE}
rm(list=ls())
library(tidyverse)
```

Cargamos la data de todos los partidos de 2017-2018 y hacemos primeros análisis exploratorio.
La descarga proviene de raw_generate_seasonal_2017_2018_regular.R

```{r}
seasonal_games <- readRDS(file = here::here("data","raw","seasonal_games_2017_2018.RDS"))
```


```{r message=TRUE}
attributes(seasonal_games$api_json)
# attributes(seasonal_games$api_json$games) # datos partido
attributes(seasonal_games$api_json$references$venueReferences) # meta de equipos y estadio
```

EDA de games

```{r}
games_raw <- seasonal_games$api_json$games
games_raw$score.quarters[[1]]
# glimpse(games_raw)
games <- games_raw %>% select(game_id = schedule.id , game_start_time = schedule.startTime, 
                              away_team = schedule.awayTeam.abbreviation,
                              home_team = schedule.homeTeam.abbreviation,
                              away_score = score.awayScoreTotal,
                              home_score = score.homeScoreTotal,
                              quarters_score = score.quarters) 
# glimpse(games)
games %>% select(-quarters_score) %>% summary()

```

1230 partidos. 82 fechas * 30 equipos. (dividido 2)


Home vs Away
```{r}
means <- games %>% summarise(away = mean(away_score),home = mean(home_score)) %>% as.matrix() %>% as.vector() %>%
  round(2)

games_stack <- games %>% select(-quarters_score) %>% 
  gather(key = team, value = score, 5:6 )

games_stack %>% 
  # arrange(game_id) %>%
  ggplot(aes(x = team, y = score, color = team)) + 
  geom_boxplot() +
  coord_flip() +
  stat_summary(fun.y = mean, geom = "point", color = "red", shape = 5) + 
  scale_color_brewer(palette = "Dark2") + 
  theme_classic() + 
  scale_x_discrete(limits = c("home_score", "away_score")) + 
  stat_summary(fun.y = function(x) mean(x) + 5 , geom = "text", label = means, color = "black")
```

Puntos hechos por partido

```{r}
t1 <- games_stack %>% filter(team == "away_score") %>%
  select(-c(home_team,team)) %>%
  rename(team = away_team)
  
t2 <- games_stack %>% filter(team == "home_score") %>%
  select(-c(away_team,team)) %>%
  rename(team = home_team)
  
t3 <- rbind(t1,t2)  

# Barchart estandar

t3 %>% group_by(team) %>% 
  summarise(total = sum(score), promedio = mean(score), desvio = sd(score)) %>%
  arrange(promedio) %>%
  ggplot(aes(x = reorder(team, -promedio), y = promedio)) + 
  geom_col(width = 0.7, fill = c(rep(1,10), rep(2,10), rep(3,10))) + 
  theme(axis.text.x = element_text(angle = 90, hjust = 0, vjust = 0.6))  
  # coord_flip()
```

```{r}
# Diverging bars
t3 %>% group_by(team) %>% 
  summarise(total = sum(score), promedio = mean(score), desvio = sd(score)) %>%
  mutate(type = ifelse(promedio > mean(t3$score),"above","below"), mean_cent = promedio - mean(t3$score)) %>%
  #arrange(promedio) %>%
  ggplot(aes(x = reorder(team, mean_cent), y = mean_cent)) + 
  geom_bar(stat = "identity", aes(fill = type), width = 0.6) + 
  scale_fill_manual(name="Puntos", 
                    labels = c("Above Average", "Below Average"), 
                    values = c("above"="#00ba38", "below"="#f8766d")) + 
  labs(subtitle="GSW a la cabeza. SAC menos goleador de la temporada", 
       title= "Puntos por partido respecto al promedio") + 
  coord_flip()
```

Agregando Playoffs

```{r}
playoff_games <- readRDS(here::here("data","raw","playoff_games_2017_2018.rds"))

playoff_teams <- playoff_games$api_json$references[[1]]$abbreviation %>%
  as.data.frame() %>% rename(team = '.') %>% mutate(playoffs = 7) # 7 para que ya sirva como posicion en el plot. Hardcodeado


```

```{r}
t4 <- t3 %>% left_join(.,playoff_teams, by = "team")

t4 %>% group_by(team) %>% 
  summarise(total = sum(score), promedio = mean(score), desvio = sd(score), playoffs = mean(playoffs)) %>%
  mutate(type = ifelse(promedio > mean(t4$score),"above","below"), mean_cent = promedio - mean(t4$score)) %>%
  #arrange(promedio) %>%
  ggplot(aes(x = reorder(team, mean_cent), y = mean_cent)) + 
  geom_bar(stat = "identity", aes(fill = type), width = 0.6) + 
  geom_point(aes(x = team, y = playoffs), size = 3) + 
  scale_fill_manual(name="Puntos", 
                    labels = c("Above Average", "Below Average"), 
                    values = c("above"="#00ba38", "below"="#f8766d")) + 
  labs(subtitle="Círculo negra indica clasificación a playoffs", 
       title= "Puntos por partido respecto al promedio") + 
  coord_flip()

```

En principio (temporada 2017-2018) parece que hacer mas puntos que la media no es garantía de Playoffs

-------

Analizamos FG2 % y FG3 % vs Win %.

La consulta de team stats tiene bastante data a nivel temporada por equipo.

```{r message=FALSE}
team_stats <- readRDS(here::here("data","raw", "team_stats_2017_2018.rds"))

```
```{r message=FALSE}
team_stats_df <- team_stats$api_json$teamStatsTotals
# glimpse(team_stats_df)
```

Hay relación lineal entre Fg2 % y partidos ganados pero alrededor del 50% hay cierta variabilidad, como dos grupos con bastante diferencia de Win%.

Tendrá que ver los puntos permitidos o cantidad de posesiones?

<> Emprolijar
```{r}
fg2ptpct <- team_stats_df %>% select(team.abbreviation, stats.fieldGoals.fg2PtAttPerGame, stats.fieldGoals.fg2PtPct, stats.standings.winPct) %>%
  arrange(-stats.fieldGoals.fg2PtPct)

fg2ptpct %>% ggplot(aes(x = stats.fieldGoals.fg2PtPct, y = stats.standings.winPct, label = team.abbreviation)) + 
  geom_point() +
  geom_text()

```

Hay relación creciente entre FG3 % y Win % pero no tan lineal. Esta el Outlier de SAC con buen porcentaje y poco Win % pero tiene pocos tiros comparados con el resto.
Quitar?
Correr regresión con weight por Attempts?

<> Emprolijar

```{r}

fg3ptpct <- team_stats_df %>% select(team.abbreviation, stats.fieldGoals.fg3PtAttPerGame, stats.fieldGoals.fg3PtPct, stats.standings.winPct) %>%
  arrange(-stats.fieldGoals.fg3PtPct)

fg3ptpct %>% ggplot(aes(x = stats.fieldGoals.fg3PtPct, y = stats.standings.winPct, label = team.abbreviation)) + 
  geom_point(aes(size = stats.fieldGoals.fg3PtAttPerGame)) + 
  geom_smooth()
```

