---
title: "R Notebook"
output: html_notebook
---

Read files

```{r}
library(tidyverse)
toread <-  list.files(here::here("data","raw","daily_team_gamelogs")) %>% # archivos en carpeta
  as.list()

team_gamelogs <-  toread %>% map( ~ readRDS(here::here("data","raw","daily_team_gamelogs",.)))  # los lee todos en una lista de listas

my_element <- function(x) x[[2]]$gamelogs # funcionar para extraer la sublista necesaria

team_stats_df <- team_gamelogs %>% map( ~ pluck(., my_element)) %>%  # pluck accede a elementos de lista y le pasas la f.
  bind_rows() # junto todo



```

Seleccionamos variables de interés

```{r}
team_gamelogs_df <- team_stats_df %>%
  select(game.id, game.startTime, team.abbreviation, stats.fieldGoals.fg2PtAtt, stats.fieldGoals.fg2PtPct,    stats.fieldGoals.fg2PtMade, stats.fieldGoals.fg3PtMade, stats.freeThrows.ftMade, 
          stats.fieldGoals.fg3PtAtt, stats.fieldGoals.fg3PtPct, stats.freeThrows.ftAtt, stats.freeThrows.ftPct,
         stats.rebounds.defReb, stats.rebounds.offReb, stats.defense.blk, stats.defense.stl,
         stats.offense.ast, 
         stats.defense.blkAgainst, stats.defense.tov,
         stats.miscellaneous.fouls, stats.miscellaneous.foulsDrawn,
         stats.offense.pts,
         stats.defense.ptsAgainst,
         stats.miscellaneous.plusMinus,
         stats.standings.wins,
         game.awayTeamAbbreviation,
         game.homeTeamAbbreviation
         ) %>%
  mutate(home = ifelse(game.homeTeamAbbreviation == team.abbreviation, 1, 0),
         opponent = ifelse(home == 1, game.awayTeamAbbreviation, game.homeTeamAbbreviation)) %>%
  select(-c(game.homeTeamAbbreviation, game.awayTeamAbbreviation))

```

Hacemos Cumulative Mean + Lag

```{r}

team_gamelogs_df_cumu <- team_gamelogs_df %>%
  group_by(team.abbreviation) %>%
  arrange(game.id) %>%
  mutate(stats.offense.posessions = stats.fieldGoals.fg2PtAtt +  stats.fieldGoals.fg3PtAtt + stats.defense.tov + stats.miscellaneous.fouls) %>%
  mutate_at( vars(starts_with("stats")),funs(cumu= cummean(.))) %>%
  mutate_at(vars(ends_with("cumu")), funs(l1 = lag(.,1))) %>%
  select(-c(stats.standings.wins_cumu, stats.standings.wins_cumu_l1)) %>%
  ungroup()

glimpse(team_gamelogs_df_cumu)

team_gamelogs_df_cumu %>% filter(team.abbreviation == "LAL")
```

***

EDA

Posesiones
```{r}

# Diverging bars
team_gamelogs_df_cumu %>% group_by(team.abbreviation) %>% 
  summarise(total = sum(stats.offense.posessions), promedio = mean(stats.offense.posessions), desvio = sd(stats.offense.posessions)) %>%
  mutate(type = ifelse(promedio > mean(team_gamelogs_df_cumu$stats.offense.posessions),"above","below"), mean_cent = promedio - mean(team_gamelogs_df_cumu$stats.offense.posessions)) %>%
  #arrange(promedio) %>%
  ggplot(aes(x = reorder(team.abbreviation, mean_cent), y = mean_cent)) + 
  geom_bar(stat = "identity", aes(fill = type), width = 0.6) + 
  scale_fill_manual(name="Puntos", 
                    labels = c("Above Average", "Below Average"), 
                    values = c("above"="#00ba38", "below"="#f8766d")) + 
  #labs(subtitle="GSW a la cabeza. SAC menos goleador de la temporada", 
   #    title= "Puntos por partido respecto al promedio") + 
  coord_flip()


```

Modelito nested lm(points ~ cummean_l1) Promedios acumulados lagueados

```{r}

# saco la primera observacion de cada grupo porque por el lag no tiene sentido
team_gamelogs_df_cumu2 <- team_gamelogs_df_cumu %>%
  group_by(team.abbreviation) %>%
  arrange(game.id) %>%
  slice(-1) %>%
  ungroup()

# nest por equipo
model_df <- team_gamelogs_df_cumu2 %>%
  group_by(team.abbreviation) %>%
  nest()

# variables  a modelar (promedioacumulado lagueado)
vars <- names(team_gamelogs_df_cumu)[endsWith(names(team_gamelogs_df_cumu), "l1")]

# funcion del modelo
l1_model <- function(df, vars){
  lm(as.formula( paste("stats.offense.pts ~ ", paste(vars, collapse = "+"))), data = df)
}

# map a cada observación nested
model_df <- model_df %>%
  mutate(model= map(.x = model_df$data, ~ l1_model(df = .x, vars = vars)))

# broom para obtener resultados de modelos de manera estandar
model_df <- model_df %>%
  mutate(glnc = map(model, broom::glance)) %>%
  mutate(aug = map(model, broom::augment))


# unnesteo 
t1 <- model_df %>%
  unnest(aug) 

# extraigo valores predichos
pred <- t1 %>% select(.fitted, .resid ) %>%
  mutate(orig = .resid + .fitted)

# junto data original con predichos
t3 <- cbind.data.frame(team_gamelogs_df_cumu2, pred)

# junto la tabla consigo misma para juntar ambos equipos de un mismo partido
t4 <- t3 %>% select(game.id, team.abbreviation, stats.offense.pts, stats.standings.wins, .fitted) 
t5 <- t4 %>% inner_join(t4, by = "game.id", suffix = c("first","second")) %>%
  filter(team.abbreviationfirst != team.abbreviationsecond)

# ifelse para comparar predicho con realidad
t6 <- t5 %>% mutate( winpred = ifelse(.fittedfirst >= .fittedsecond, 1,0)) %>%
  mutate(acertado = ifelse(winpred == stats.standings.winsfirst, 1,0))

# tabla de acertados filtrando por diferencias mayores a dos puntos
# + chart para ver si hay algo temporal (parece bastante constante)
t6 %>% filter(abs(.fittedfirst - .fittedsecond) > 2) %>%
  select(acertado) %>% 
  mutate(number = 1:n()) %>%
  mutate(bins = c(rep(1,n()/10),rep(2,n()/10),rep(3,n()/10),rep(4,n()/10),rep(5,n()/10),rep(6,n()/10),rep(7,n()/10),rep(8,n()/10),rep(9,n()/10),rep(10,n()/10 + 6) )) %>%
  group_by(bins) %>%
  summarise(value = sum(acertado)) %>%
  ggplot(aes(x= bins, y = value)) + 
  geom_bar(stat = "identity")



```
Acierta casi 75% de los partidos...
O son todos obvios o hay algo mal con la data. Parece muy precisa la predicción a veces...

---

Comparamos coeficientes entre equipos.
Recordar que estoy haciendo un modelo por equipo y puede ser overfitting.

```{r}
team_coeffs_df <- model_df$model %>% map(., broom::tidy) %>% # tidy genera tabla con coeficientes y estadisticos
  map2(., model_df$team.abbreviation, cbind) %>% # Agrego team correspondiente
  map(., function(x) rename(x,  "team" = ".y[[i]]")) %>% # Formato
  map(., function(x) mutate(x, team = as.character(team))) %>%
  bind_rows() # junto todo

```

Promedio por variable

```{r}
team_coeffs_df %>% group_by(term) %>%
  ggplot(aes( x = term, y = mean(estimate))) + 
  geom_bar(stat = "identity")


team_coeffs_df %>% select(term, estimate, p.value) %>%
  group_by(term) %>%
  summarise(promedio = mean(p.value)) %>%
  arrange(promedio)

```


Modelo con CV
NO FUNCAAA

```{r}
# nest por equipo
model_df <- team_gamelogs_df_cumu2 %>%
  group_by(team.abbreviation) %>%
  nest()

# variables  a modelar (promedioacumulado lagueado)
vars <- names(team_gamelogs_df_cumu)[endsWith(names(team_gamelogs_df_cumu), "l1")]

# funcion del modelo
l1_model_cv <- function(df, vars){
  DAAG::cv.lm(form.lm = as.formula( paste("stats.offense.pts ~ ", paste(vars, collapse = "+"))), data = df, m = 3)
}


# map a cada observación nested
model_df_cv <- model_df %>%
  mutate(model= map(.x = model_df$data, ~ l1_model_cv(df = .x, vars = vars)))

# broom para obtener resultados de modelos de manera estandar
model_df <- model_df %>%
  mutate(glnc = map(model, broom::glance)) %>%
  mutate(aug = map(model, broom::augment))


# unnesteo 
t1 <- model_df %>%
  unnest(aug) 

# extraigo valores predichos
pred <- t1 %>% select(.fitted, .resid ) %>%
  mutate(orig = .resid + .fitted)

# junto data original con predichos
t3 <- cbind.data.frame(team_gamelogs_df_cumu2, pred)

# junto la tabla consigo misma para juntar ambos equipos de un mismo partido
t4 <- t3 %>% select(game.id, team.abbreviation, stats.offense.pts, stats.standings.wins, .fitted) 
t5 <- t4 %>% inner_join(t4, by = "game.id", suffix = c("first","second")) %>%
  filter(team.abbreviationfirst != team.abbreviationsecond)

# ifelse para comparar predicho con realidad
t6 <- t5 %>% mutate( winpred = ifelse(.fittedfirst >= .fittedsecond, 1,0)) %>%
  mutate(acertado = ifelse(winpred == stats.standings.winsfirst, 1,0))

# tabla de acertados filtrando por diferencias mayores a dos puntos
# + chart para ver si hay algo temporal (parece bastante constante)
t6 %>% filter(abs(.fittedfirst - .fittedsecond) > 2) %>%
  select(acertado) %>% 
  mutate(number = 1:n()) %>%
  mutate(bins = c(rep(1,n()/10),rep(2,n()/10),rep(3,n()/10),rep(4,n()/10),rep(5,n()/10),rep(6,n()/10),rep(7,n()/10),rep(8,n()/10),rep(9,n()/10),rep(10,n()/10 + 6) )) %>%
  group_by(bins) %>%
  summarise(value = sum(acertado)) %>%
  ggplot(aes(x= bins, y = value)) + 
  geom_bar(stat = "identity")
```

